【裁判字號】    99,交聲,1922
【裁判日期】    991230
【裁判案由】    聲明異議
【裁判全文】
臺灣高雄地方法院交通事件裁定        99年度交聲字第1922號
原處分機關  交通部公路總局高雄區監理所
異  議  人  馮芳瑞
即受處分人
上列受處分人因違反道路交通管理處罰條例案件，對於交通部公
路總局高雄監理所99年8月8日所為之處分（原處分案號：高監自
裁字第裁80-M00000000號），聲明異議，本院裁定如下：
    主  文
異議駁回。
    理  由
一、原處分意旨略以：異議人即受處分人馮芳瑞於民國99年3 月
    13日下午5 時35分許，駕駛車牌號碼YK-1553 號自用小客車
    （下稱系爭汽車），行經臺84線由西往東方向38公里處（即
    走馬瀨農場前），因有「闖紅燈」之違規情事，為臺南縣政
    府警察局（現已改制為臺南市政府警察局）玉井分局員警當
    場攔停掣單舉發，因而依違反道路交通管理處罰條例第53條
    第1 項規定，裁處異議人罰鍰新臺幣（下同）2,700 元，並
    依同條例第63條第1 項第3 款，加計違規點數3 點等語。
二、異議意旨則以：走馬瀨隧道由西往東方向隧道內速限為每小
    時90公里，隧道出口處之速限標示則為每小時70公里，而該
    標示距前方第1 組紅綠燈僅約100 公尺，其後相隔30公尺左
    右處隨即又有第2 組紅綠燈，該兩組紅綠燈同時作動，依行
    駛時速70公里計算，合理之煞車距離最少為65公尺，遠大於
    上開2 組紅綠燈之間距，故該處紅綠燈之設置不合理，致使
    異議人在快速通過第1 組紅綠燈後，方發現另有第2 組紅綠
    燈之情況下，只能闖越紅燈以避免遭後車追撞，為此聲明異
    議，請求撤銷原處分等語。
三、按汽車駕駛人，行經有燈光號誌管制之交岔路口闖紅燈者，
    處1,800 元以上5,400 元以下罰鍰，並記違規點數3 點，道
    路交通管理處罰條例第53條第1 項、第63條第1 項第3 款分
    別定有明文。
四、經查：
  (一)異議人於上揭時間駕駛系爭汽車行經臺84線由西往東方向38
    公里處（即走馬瀨農場前）時，因闖越上開第2 組紅燈而經
    警當場攔停掣單舉發，原處分機關並據以裁處受處分人罰鍰
    2,700 元，另記違規點數3 點等情，此為異議人所不否認，
    並有高雄市政府交通局高監自裁字第裁80-M00000000號違反
    道路交通管理事件裁決書、臺南縣警察局（現已改制為臺南
    市政府警察局）南縣警交字第M0000000號舉發違反道路交通
    管理事件通知單各1 紙及電腦畫面翻拍照片4 張附卷可稽，
    是異議人確有於上開時地駕車闖紅燈之違規事實，應堪認定
    。
  (二)異議人固以前開情詞置辯，惟查，自走馬瀨隧道東向出口處
    及前方70公里速限標誌設置點起往東方向觀去，前方視野良
    好，並可清楚看見前方道路設置有上開2 組紅綠燈，有臺南
    縣警察局（現已改制為臺南市政府警察局）玉井分局99年11
    月8 日南縣井警四字第0990009554號檢附之照片可證（見本
    院卷第26至27頁），是異議人於駕車駛出走馬瀨隧道之際，
    應即可預見前方設置有2 組紅綠燈，而於行進間得隨時注意
    燈號之變化並為相應之煞車舉動，然其竟仍未為注意，率爾
    於設於該處之第2 組燈光號誌紅燈亮起時，駕車闖越該路口
    ，已難謂異議人闖紅燈之行為非因自己之過失所致。又該處
    所設置2 組紅綠燈距離約30至50公尺左右，燈號係同時作動
    ，亦即閃黃燈後，同時轉為紅燈乙情，固經證人佘清平即當
    場攔停舉發之員警到庭結證明確（見本院卷第34至35頁），
    惟按標誌、標線、號誌之設置、養護及號誌之運轉，係由主
    管機關依其管轄辦理之，而所稱主管機關，則指公路主管機
    關、市區道路主管機關及警察機關，此為道路交通標誌標線
    號誌設置規則第4 條第1 項、第5 條分別訂有明文。故道路
    主管機關本得於法令授權範圍內，考量當地之整體交通狀況
    、車輛通行之方便及安全性等一切情形之後，基於權責為綜
    合判斷，對於各項行政措施包括道路設計、交通號誌、標誌
    、標線之設置、為具體裁量、規劃，以求達成道路充分有效
    能利用、維持交通秩序、保障道路使用人往來便利與安全之
    行政目的，除有違背法令或明顯矛盾、錯誤，否則司法機關
    亦不得涉入此行政權核心領域，是用路人在非緊急避難情況
    下，尚不能以任何原因恣意枉顧交通標誌、標線、號誌，否
    則交通秩序必然無法維繫，人車生命安全將無以確保，且任
    何用路人駕車行駛在道路上時，理應遵守交通號誌之設置，
    茍認為設置不當，仍應先依循行政程序提出救濟，或向道路
    主管機關陳述其意見，是異議人確有闖紅燈之違規事實，已
    如前述，再觀以上開採證照片，復查無何異議人需為緊急避
    難之客觀情狀，故異議人所稱該路口紅綠燈標誌設置不當云
    云，縱然屬實，實亦無從解免其闖紅燈違規之責。
五、綜上所述，異議人既於上述時地駕駛系爭汽車，於行經有燈
    光號誌管制之交岔路口時闖紅燈，原處分機關依道路交通管
    理處罰條例第53條第1 項及第63條第1 項第3 款之規定，裁
    處罰鍰2,700 元並記違規點數3 點，核無不當。異議人之異
    議為無理由，應予駁回。
據上論斷，應依道路交通事件處理辦法第18條，裁定如主文。
中    華    民    國    99    年    12    月    30    日
                      交通法庭  法  官  許勻睿
以上正本證明與原本無異。
如不服本裁定應於送達後5日內向本院提出抗告狀。
中    華    民    國    99    年    12    月    30    日
                                書記官  王芷鈴

司法院資訊處製作；財團法人民間司法改革基金會備份。
